最高法院刑事判決　　　　　　一○○年度台上字第二七二四號
上　訴　人　楊朝欽
選任辯護人　林梅玉律師
　　　　　　趙元昊律師
　　　　　　黃慧仙律師
上　訴　人　梁忠添
　　　　　　王俊傑
　　　　　　朱美珍
　　　　　　王依瑄
上列上訴人等因違反毒品危害防制條例等罪案件，不服台灣高等
法院中華民國九十九年八月十二日第二審判決（九十八年度上訴
字第四八七三號，起訴案號：台灣士林地方法院檢察署九十七年
度偵字第八六一八、一一二六七、一三八七０號，九十七年度毒
偵字第一六七九號，及追加起訴案號：九十七年度偵緝字第一二
二一號），提起上訴，本院判決如下：
    主  文
原判決關於朱美珍有罪部分撤銷。 
其他上訴駁回。
    理  由
壹、撤銷（朱美珍有罪上訴駁回）部分：
按除有特別規定外，已受請求之事項未予判決，或未受請求之事
項予以判決者，其判決當然違背法令，刑事訴訟法第三百七十九
條第十二款定有明文。而訴外裁判，屬自始不生實質效力之裁判
，但因具有判決形式，故應撤銷，此撤銷具有改判之性質，使撤
銷部分失其形式上之效力。本件上訴人朱美珍所涉犯行使偽造信
用卡五十七罪部分，於第一審為有罪判決後，朱美珍並未提起上
訴，檢察官亦僅就第一審判決無罪部分提起上訴，故上開有罪部
分已於第一審判決後確定，既未提起第二審上訴，已非原審審判
範圍，乃原審竟就未經上訴之該部分事實併為審判，自屬訴外裁
判之違背法令。朱美珍以適用法則錯誤等為由，就此部分提起上
訴，雖無理由，且未指摘及此，然此為本院得依職權調查之事項
，應由本院將原判決關於朱美珍有罪部分撤銷，以資糾正。
貳、駁回部分：
一、楊朝欽、梁忠添偽造信用卡及楊朝欽、王俊傑、王依瑄行使
    偽造信用卡部分            
按刑事訴訟法第三百七十七條規定，上訴於第三審法院，非以判
決違背法令為理由，不得為之。是提起第三審上訴，應以原判決
違背法令為理由，係屬法定要件。如果上訴理由書狀並未依據卷
內訴訟資料，具體指摘原判決不適用何種法則或如何適用不當，
或所指摘原判決違法情事，顯與法律規定得為第三審上訴理由之
違法情形，不相適合時，均應認其上訴為不合法律上之程式，予
以駁回。本件原判決綜合全部卷證資料，認定上訴人楊朝欽、梁
忠添、王俊傑、朱美珍、王依瑄各有其事實欄所載之偽造信用卡
、行使偽造信用卡等犯行，已詳敘所憑之證據與認定之理由；對
於上訴人楊朝欽辯稱伊僅販賣信用卡之內外碼資料及白卡等原料
予梁忠添，未參予梁忠添後續偽製信用卡及販售偽卡予王俊傑等
人之犯行，僅幫助王俊傑將盜刷所得金飾返還被害人，並未參與
共同盜刷，上訴人梁忠添辯稱偽造信用卡係朱美珍透過伊向楊朝
欽所購，並未指示朱美珍、王依瑄如何盜刷使用，渠等盜刷信用
卡行為與伊無關云云，均不足採，亦依調查所得證據詳予指駁、
說明。因認楊朝欽、梁忠添、王俊傑、朱美珍犯行明確，而撤銷
第一審關於楊朝欽偽造信用卡、行使偽造信用卡之科刑判決，改
判仍依想像競合犯之規定從一重論處楊朝欽共同犯行使偽造信用
卡（累犯）及共同犯偽造信用卡（累犯）之罪刑，並維持第一審
論處梁忠添共同犯偽造信用卡罪刑，依想像競合犯之規定從一重
論處王俊傑、王依瑄共同犯行使偽造信用卡（王俊傑累犯，王依
瑄二十五罪）罪刑，依想像競合犯從一重論處王俊傑犯行使偽造
信用卡（均累犯）二十罪刑之判決，駁回其等在第二審之上訴。
楊朝欽上訴意旨略以：原判決未具體說明如何審酌供述證據資料
作成之情況，亦未敘明何以認為適當而有證據能力，遽採為證據
，尚有未合。就與梁忠添間有何共同偽造信用卡之犯意聯絡及行
為分擔亦未說明所憑之證據及認定之理由，臆測伊有共同參與偽
造，均有理由不備及證據調查未盡之違誤。且依梁忠添所言，雙
方既屬共同偽造，其何須再以新台幣（下同）四百元向伊購買白
卡，且自承為賺取工錢五百元，何以另耗費鉅資十三萬元購買打
卡機使用，既與伊共同偽造信用卡使用，何以再與朱美珍、王依
瑄共同盜刷偽卡詐取財物時，未將不法所得分配給伊，均有違常
情，足證有共同偽造之供稱難採為不利之認定。又蘇玉龍供稱偽
卡係向梁忠添所購買，未向楊朝欽購買過，楊朝欽說找他沒用，
也沒說過要補三張卡給伊；王俊傑亦供稱偽卡是跟梁忠添買的，
打電話給伊是要借錢，所盜刷的東西都是伊所要，並未與楊朝欽
拆帳；李明德亦明確供稱未曾與楊朝欽談論向梁忠添拿過偽卡一
事，伊盜刷偽卡跟楊朝欽沒關係，其等證詞均對伊有利，對此有
利證據原判決亦未說明何以不採之理由，容有未恰。況將通聯紀
錄內容所稱「東西」解釋係「偽卡」，純屬臆測，亦屬理由不備
及違證據法則。原判決認先後偽造信用卡，係持續侵害同一法益
，為接續犯，因被害商店非僅一家，亦難認只侵害同一法益，適
用法則難認妥當。縱伊知悉王俊傑有盜刷一事，亦難依此推論二
人間有共同盜刷之犯意聯絡及行為分擔，在無其他補強證據情況
下，單憑王俊傑所言曾於民國九十七年二、三月間擔任車手共同
盜刷之供述，遽認伊涉有三次共同盜刷偽卡犯行，證據調查亦有
未盡。原審對於梁忠添之供詞及扣案偽造之信用卡、簽單並未逐
一提示當事人辨認以表示意見，程序違法云云。梁忠添上訴意旨
略以：伊僅以每片五百元代價壓製偽卡，李明德、朱美珍、王俊
傑、蘇玉龍均以代價八千至一萬元向楊朝欽購買偽卡，伊只代收
再與楊朝欽結算，並未分得販賣所得，原判決事實未載明伊有何
販賣或營利意圖，理由亦失依據，且伊自警詢起即坦承犯行，深
自悔悟，非屬偽卡集團之主犯，與累犯及犯後矢口否認之主謀楊
朝欽刑度相較，量刑比例嚴重失衡，有違比例及平等原則，且未
依刑法第五十九條減輕，判決違法。與朱美珍、王依瑄共犯行使
偽造信用卡部分，就所犯數罪，僅概括認定合計五十七罪及二十
五罪之共同正犯，對於各罪間如何有犯意聯絡及行為分擔，未詳
予論述，且應屬幫助犯行，論以共同正犯，均有適用法則不當及
理由不備之違誤。依原判決所載通聯紀錄僅為九十七年五月三日
至六月十日，與朱美珍所犯五十七罪，其行使期間有高達二十五
筆為六月十日後所刷，原判決並未說明所憑證據及其認定之理由
，而監聽譯文亦僅能證明有十九次幫助盜刷行為，無從採為其餘
三十八次之認定，均有理由不備之違法云云。王俊傑上訴意旨略
以：已將嘉義銀樓盜刷之金飾返還對方，有利證據原判決未採，
亦未說明何以不足採，理由不備云云。王依瑄上訴意旨略以：原
審未依刑法第五十七條規定查明犯罪之情節及犯後之態度，並依
同法第五十九條規定減輕其刑，有理由不備及證據調查未盡之違
法，伊因無力償還債務，受他人慫恿而犯案，所得不多，犯後坦
承，深知悔悟，無再犯之虞，請宣告緩刑，給予自新機會云云。
惟查：（一）犯罪事實之認定、證據之取捨及證明力之判斷，俱
屬事實審法院之職權，苟其取捨判斷不違背經驗法則與論理法則
，即不能指為違法。原判決已詳細敘明依憑梁忠添供承與楊朝欽
共同意圖供行使之用，而共同偽造信用卡，並將偽卡交予王俊傑
、李明德、蘇玉龍、朱美珍、王依瑄等人盜刷使用；楊朝欽供承
交付所有打凸機、信用卡白卡及內外碼予梁忠添偽造信用卡；王
俊傑於第一審坦承單獨或與楊朝欽共同盜刷偽造信用卡，並行使
偽造簽帳單而詐得財物或服務；王依瑄坦承由朱美珍陪同前往特
約商店後，朱美珍將梁忠添交付之偽卡交由伊出面盜刷，伊分得
財物二成以抵償積欠朱美珍之債務之供述，證人王俊傑、李明德
、蘇玉龍、朱美珍、梁忠添、王依瑄、原判決附表貳、一、二、
三所示洪明玉等人之證詞，參酌卷附之偽造信用卡、手機簡訊翻
拍照片、通訊監察譯文、簽帳單影本、監視錄影畫面翻拍照片、
遠東愛買銷售單等證據資料，暨卷內其他證據調查之結果，參互
勾稽判斷，於理由內逐一論述其採證認事之理由，且就摒棄梁忠
欽、楊朝欽否認犯罪之各辯解，證人蘇玉龍、王俊傑、李明德關
於偽卡是向梁忠添所購，未向楊朝欽購買過，楊朝欽也未說過要
補三張卡，未與楊朝欽共同盜刷，未曾與楊朝欽談論向梁忠添拿
過偽卡等證詞，依據通訊監察譯文內容，梁忠添顯係就朱美珍、
王依瑄盜刷偽卡之行為立於指揮地位，三人係基於犯意聯絡，而
分工從事原判決附表貳二、三所示盜刷偽卡以詐取財物無誤。復
依梁忠添、蘇玉龍、王俊傑之證述及其等與楊朝欽間之通聯內容
，楊朝欽是與梁忠添共同偽造信用卡販賣，且與王俊傑有共同行
使偽造信用卡、私文書以詐取財物，非僅單純販賣白卡、偽卡內
容碼資料及提供打凸機予梁忠添使用，並協助返還盜刷物品予被
害人，並依證人顏梅枝否認有收到盜刷金飾之證述，認所辯均無
可採，證人蘇玉龍、王俊傑、李明德事後為有利於楊朝欽上開證
述，均屬迴護之詞，無從採為楊朝欽有利之認定，楊朝欽分與梁
忠添、王俊傑就偽造信用卡、行使偽造信用卡等犯行有犯意聯絡
及行為分擔，均於理由內詳為論述、指駁。原判決既認定楊朝欽
未參與梁忠添、朱美珍、王依瑄共同行使偽造信用卡等犯行，其
未分配利得，與常情無違。楊朝欽與梁忠添先後偽造信用卡之行
為，認其自始基於單一之犯意，於緊接之時間內施行偽造，在犯
行完成前，其各個舉動均所屬犯罪行為之一部，因持續侵害同一
社會法益，客觀上可認為接續之行為，應論以接續犯一罪，亦無
不合。並說明卷附供述證據，檢察官、上訴人等及其辯護人均於
第一審及原審審判時，就證據能力均未表示爭執，迄於言詞辯論
終結前亦未聲明異議，經審酌該陳述作成時之情況，無其他不法
之情形，認為適當，依刑事訴訟法第一百五十九條之五規定有證
據能力之理由，所為論斷及說明，核無採證違法或與經驗法則、
論理法則相違之情形，且屬事實審法院取捨證據職權之適法行使
，尚難漫指為違法。（二）量刑輕重，係屬事實審法院得依職權
自由裁量之事項，苟已以行為人之責任為基礎，並審酌刑法第五
十七條各款所列情狀而未逾越法定刑度，即不得遽指為違法。而
同法第五十九條之酌量減輕其刑，必須犯罪另有特殊原因與環境
等，在客觀上足以引起一般同情，認為即予宣告法定最低刑期，
猶嫌過重者，始有其適用。原判決已說明審酌刑法第五十七條各
款所列事項而為量刑之理由，既未逾越法定刑度，亦未濫用其權
限，併已敘明梁忠添、王依瑄偽造信用卡及盜刷次數甚多，所得
財物甚鉅，對於信用卡使用之金融交易秩序及被害商家財產法益
構成嚴重損害，所為對社會治安潛在危害非輕，惡性非小，未酌
減其刑，均無違法可言。（三）原審於審判期日，確已由審判長
逐一提示卷附各項證據並告以要旨，楊朝欽及其辯護人就梁忠添
之供述及偽造信用卡、簽單均表示沒有意見（見原審卷(二)第二九
頁背面、第三三頁背面以下），於辯論終結前，亦未主張就該等
證據有何待調查之事項（同上卷第三九頁背面），顯已賦予其等
充分辯駁該項證據證明力之機會，採為論罪之基礎，於法亦屬無
違。此外，上訴意旨，就原審依職權採證認事之適法行使，或就
原判決已說明事項，專憑己見，泛指為違法，且為單純事實之爭
執，或與判決本旨無關之枝節問題為事實之爭辯，俱非適法之第
三審上訴理由，其上訴違背法律上之程式，予以駁回。至於王依
瑄請求諭知緩刑，以勵自新云云，然本件係從程序上駁回上訴，
其請求宣告緩刑，無從審酌，附為明。又梁忠添、楊朝欽、王
依瑄另犯想像想競合之輕罪詐欺取財，王俊傑另犯想像競合之輕
罪詐欺取財、詐欺得利部分，原審係依刑法第三百三十九條第一
項、第二項論處，核屬刑事訴訟法第三百七十六條第四款之案件
，重罪部分上訴既不合法，自無從就想像競合之輕罪併為實體上
審理，依刑事訴訟法第三百七十六條規定，此部分既經第二審判
決，自不得上訴於第三審法院，梁忠添、楊朝欽、王依瑄、王俊
傑復提起上訴，顯非適法，應併予駁回。
二、楊朝欽持有第二級毒品部分
按刑事訴訟法第三百七十六條所列各罪之案件，經第二審判決者
，不得上訴於第三審法院，法有明文。本件楊朝欽所犯持有第二
級毒品案件，原審爰依毒品危害防制條例第十一條第二項論處之
罪刑，核屬刑事訴訟法第三百七十六條第一款之案件。依首開說
明，既經第二審判決，自不得上訴於第三審法院，楊朝欽竟復對
此部分提起上訴，顯為法所不許，應併予駁回。     
據上論結，應依刑事訴訟法第三百九十七條、第三百九十五條前
段，判決如主文。
中    華    民    國  一○○  年    五    月   十九  日
                      最高法院刑事第九庭
                          審判長法官  石  木  欽  
                                法官  洪  佳  濱  
                                法官  韓  金  秀  
                                法官  段  景  榕  
                                法官  周  煙  平  
本件正本證明與原本無異
                                      書  記  官  
中    華    民    國  一○○  年    五    月  二十七  日
                                                      Q